【裁判字號】    97,再,1
【裁判日期】    980107
【裁判案由】    再審
【裁判全文】
臺灣士林地方法院民事裁定                 97年度再字第1號
再審原告    甲○○
再審被告    金鶴育樂興業股份有限公司
法定代理人  乙○○
上列再審原告對於本院民國96年11月27日所為96年度促字第3665
5 號確定支付命令提起再審之訴，本院裁定如下：
    主  文
再審之訴駁回。
再審訴訟費用由再審原告負擔。
    理  由
一、債務人對於支付命令未於法定期間合法提出異議者，支付命
    令與確定判決有同一之效力。前項支付命令有第496 條第1
    項之情形者，得提起再審之訴，並以原支付命令之聲請，視
    為起訴。又再審之訴，應於30日之不變期間內提起。前項期
    間，自判決確定時起算，判決於送達前確定者，自送達時起
    算；其再審之理由發生或知悉在後者，均自知悉時起算。民
    事訴訟法第521 條、第500 條第1 項、第2 項分別定有明文
    。
二、再審原告主張：再審被告對再審原告聲請發支付命令，經本
    院以96年度促字第36655 號支付命令（下稱「系爭支付命令
    」）准許在案，經再審被告持該確定之支付命令聲請查封再
    審原告之財產後，再審原告始知曉有該支付命令之聲請事件
    存在，經於97年5 月6 日閱覽住所地之「泉之鄉大廈管理委
    員會」所交付之「掛號信件簽收登記簿」，發現該登記簿上
    於96年12月3 日有不詳人士偽簽再審原告之姓名取走該支付
    命令，而此偽造之簽名與再審被告據以聲請發支付命令之借
    據上偽造之再審原告簽名相同。且再審原告於96年11月6 日
    至同年12月6 日不在國內，不可能簽收此份支付命令。故就
    此發現之新證物（或事實）顯有民事訴訟法第496 條第1 項
    第9 款所指為判決基礎之證物係偽造或變造之再審事由，爰
    提起本件再審之訴。又再審原告係於97年5 月6 日取得「泉
    之鄉大廈管理委員會」所提供之「掛號信函簽收登記簿」方
    得知系爭支付命令被盜領，爰於民事訴訟法第500 條所定之
    「知悉後」「30日內」提起本件再審之訴等語。
三、經查：
  (一)按「送達於住、居所、事務所或營業所不獲晤應受送達人者
    ，得將文書付與有辨別事理能力之同居人或受僱人。」民事
    訴訟法第137 條第1 項定有明文。又受公寓大廈管理員會僱
    用之管理員，其所服勞務包括為公寓大廈住戶收受文件，性
    質上應屬全體住戶之受僱人，與上開法條所規定之受僱人相
    當。郵政機關之郵差送達文書於住居所、事務所或營業所，
    不獲會晤應受送達人，而將文書付與上開公寓大廈管理員者
    ，為合法送達。至該管理員何時轉交應受送達人，已生合法
    送達之效力不受影響。經查：本件再審被告前向本院聲請對
    再審原告核發支付命令，而經以96年度促字第36655 號督促
    程序事件，於96年12月27日對上訴人核發支付命令，而以再
    審原告之戶籍地台北市○○區○○路139 號2 樓之31為應受
    送達處所，經於96年12月3 日由社區大樓管理委員代收，此
    據本院調閱該支付命令全卷查明無訛。揆諸前揭說明，即已
    生合法送達之效力。縱使再審原告於96年11月6 日至同年12
    月6 日出境，有再審原告提出之入出國日期證明書可據，或
    再審原告所主張有不詳人士偽造其簽名冒領支付命令乙節屬
    實，仍對已經合法之送達效力不生影響。而系爭支付命令因
    再審原告未於送達後20日之不變期間向本院提出異議，故於
    96年12月24日確定等情，亦有確定證明書附於支付命令卷內
    可稽。本件再審原告主張原確定支付命令，有民事訴訟法第
    496 條第1 項第13款之再審事由，依同法第五百條第一項之
    規定，自應於支付命令確定日起30日之不變期間，提起再審
    之訴，再審原告遲至97年6 月4 日始提起本件再審之訴，有
    本院收文章可稽，已逾提起再審之訴之30 日不變期間。
  (二)再審原告雖以：其遲至97年5 月6 日取得「泉之鄉大廈管理
    委員會」所提供之「掛號信函簽收登記簿」方得知系爭支付
    命令被盜領，始知悉再審理由云云。惟查，經本院依職權調
    閱系爭支付命令卷宗查核結果，查知再審原告業於97年2 月
    22日聲請閱覽系爭支付命令卷宗，並於97年2 月25日閱覽完
    畢。則再審原告於97年2 月25日即已知悉系爭支付命令為管
    理員代收之情事，而再審原告自陳並無管理員有轉交系爭支
    付命令之印象，再審原告顯已知悉系爭支付命令有遭冒領之
    可能。若再審被告據以聲請核發系爭支付命令之借據為他人
    偽造者，再審原告當於閱覽卷宗完畢時亦已知悉，無庸待取
    得「掛號信函簽收登記簿」後始明。而再審原告既未就系爭
    支付命令提出異議，且又未97 年2月25日起30日內提起再審
    之訴，於法自有未不合。況若系爭支付命令確有再審原告主
    張之送達不合法情形，系爭支付命令即未確定，參酌首開民
    事訴訟法第496 條第1 項前段規定，再審原告自亦不得就未
    確定之支付命令提起再審之訴。
  (三)綜上所述，本件再審之訴不合法，應予駁回。
三、依民事訴訟法第502 條第1 項、第95條、第78條，裁定如主
    文。
中    華    民    國    98    年    1     月    7     日
                  民事第一庭  法  官  許碧惠
以上正本證明與原本無異。
如對本裁定抗告，應於裁定送達後10日內向本院提出抗告狀。
中    華    民    國    98    年    1     月    9     日
                              書記官  林宗勳


司法院資訊處製作；財團法人民間司法改革基金會備份。
